臺灣高雄地方法院刑事裁定　　　　　　 94年度交聲字第278號
原處分機關　交通部公路總局高雄區監理所
異　議　人
即受處分人　甲○○
上列受處分人因違反道路交通管理處罰條例案件，對於交通部公
路總局高雄區監理所民國94年5 月18日高監自字第裁80-V000000
00號所為之處分，聲明異議，本院裁定如下：
    主  文
異議駁回。
    理  由
一、異議意旨略以：異議人即受處分人於民國（下同）94年4 月
    16日自北向南方向行駛國道三號至終點屏東縣林邊鄉○○道
    內側車道，欲左彎進入省道臺17線往林邊鄉方向時（右轉方
    向係往屏東縣東港鎮方向），因左轉未打方向燈，而遭交通
    警察當場舉發違規，並經交通部公路總局高雄區監理所以其
    違反道路交通管理條例第48條第1 項第1 款規定，而罰鍰新
    台幣（下同）900 元，並依第63條第1 項第1 款規定記違規
    點數1 點在案。然該交流道終點前數十公尺處，即有一右轉
    匝道，可供欲前往屏東縣東港鎮之車輛右轉，銜接省道臺17
    線，其餘欲左轉往林邊鄉方向之車輛，均係行駛至終點處左
    轉進入臺17線省道，此由該交流道終點內外2 車道都噴上強
    制左轉標誌，可知該處係專供單一左轉方向車輛使用，並未
    有右轉車，即無使用方向燈之必要，原處分未察乃有違法之
    處，爰聲明異議，請求本院撤銷原處分，改諭知不罰之處分
    。
二、按「汽車駕駛人轉彎時，在轉彎或變換車道前，未使用方向
    燈或不注意來、往行人或轉彎前未減速慢行者，處新台幣
    600 元以上1800元以下罰鍰。」道路交通管理處罰條例第48
    條第1 款定有明文。經查：國道3 號南下方向林邊交流道終
    點左轉往屏東縣林邊鄉○○○○ ○道上，均畫有左轉標線，
    固經本院委託舉發警察張崑淋拍攝現場照片4 紙附卷可憑，
    而堪認定。然因該處並未設有道路交通標誌標線設置規則第
    74 條 之禁止左、右轉的標誌，故該左轉標線，僅係加強引
    導標線，並非強制左轉標線，業經證人張崑琳到庭證述明確
    ，並有上開標線標誌設置規則可參，故異議人辯稱該標線係
    強制左轉標線，乃有誤會。又駕駛人轉彎或變換車道，因係
    進入他車道駕駛人之路權使用範圍，故無論如何均應使用方
    向燈，以提醒他車道駕駛人可隨時注意車前突然變化之狀況
    ，而可採取必要之安全措施，此觀諸立法意旨甚明，故吾人
    自不能以特定車道路況，他車道不可能有來車，即認無使用
    方向燈之必要，正如行經交岔路口，如遇紅燈號誌，無論相
    反方向車道有無來車，均應暫停不得通過之理自明。而本件
    林邊交流道終點前約數十公尺處，雖有一可供駕駛人右轉往
    屏東縣東港方向之右轉匝道，有上開照片可參，然如有對該
    地行車狀況不甚熟悉之駕駛人，本欲前往東港方向，因錯過
    該右轉匝道，亦有可能行駛至交流道終點後方才臨時右轉，
    故異議人以一般駕駛人不可能於該處右轉，而認無須使用方
    向燈等語，亦不可採。故本件原處分機關所為之處分，並無
    違法不當之處，異議人仍執前詞聲明異議，為無理由，應予
    駁回。
三、依道路交通案件處理辦法第19條，裁定如主文。
中　　華　　民　　國　　94　　年　　10　　月　　5　　日
                    交通法庭    法　官  蔡川富
以上正本證明與原本無異。
如不服本裁定應於送達後5日內向本院提出抗告狀。
中　　華　　民　　國　　94　　年　　10　　月　　7　　日
                                書記官  邱秋珍
